臺灣基隆地方法院刑事判決
111年度金訴字第112號
公  訴  人  臺灣基隆地方檢察署檢察官
被      告  簡仕錄




上列被告因違反洗錢防制法等案件，經檢察官提起公訴（110年
度偵字第5915號），本院判決如下：
    主  文
簡仕錄犯幫助洗錢罪，處有期徒刑陸月，併科罰金新臺幣伍萬元
，罰金如易服勞役，以新臺幣壹仟元折算壹日。
    事  實
一、簡仕錄雖可預見率爾將金融帳戶之提款卡、密碼提供給他人
    ，即等同將金融帳戶提供給該他人使用，而可能幫助該他人
    遂行詐欺取財犯行或幫助掩飾、隱匿他人犯罪所得之去向與
    所在，仍基於幫助詐欺取財及幫助洗錢之不確定故意，於民
    國110年5月間某時，在不詳地點，將其所申辦之華南商業銀
    行帳戶（帳號000-000000000000號，下稱華南銀行帳戶）之
    提款卡、密碼提供給姓名、年籍均不詳之人，而容任其持之
    作為向他人詐欺取財，並掩飾、隱匿犯罪所得之去向與所在
    之工具。嗣該姓名、年籍均不詳之人所屬之詐欺集團成員，
    共同意圖為自己不法之所有，基於詐欺取財及洗錢之犯意聯
    絡，由不詳成員於110年5月16日下午6時33分、44分，以電
    話聯繫李適紋，佯裝為「三多好地方」旅館店員、永豐銀行
    客服人員，詐稱因系統異常導致20筆重複付款，須依銀行指
    示操作取消云云，致李適紋陷於錯誤，於同日晚上9時15分
    許，匯款新臺幣（下同）99987元至簡仕錄華南銀行帳戶，
    隨即遭詐欺集團成員提領，而生掩飾、隱匿詐欺犯罪所得之
    去向、所在之結果。
二、案經屏東縣政府警察局屏東分局報告臺灣基隆地方檢察署檢
    察官偵查起訴。　
　　理  由
一、證據能力：
    本判決所引用之證據資料，其中係屬傳聞證據部分，縱無刑
    事訴訟法第159條之1至第159條之4或其他規定之傳聞證據例
    外情形，惟因被告簡仕錄、檢察官均已同意作為證據使用，
    且本院審酌卷內並無事證顯示各該陳述之作成時、地與週遭
    環境，有何致令陳述內容虛偽、偏頗之狀況後，亦認為適當
    ，應依刑事訴訟法第159條之5第1項之規定，為傳聞法則例
    外，而有證據能力。
二、訊據被告簡仕錄矢口否認有何幫助詐欺取財、幫助洗錢之犯
    行，辯稱：我的提款卡遺失，密碼寫在卡片上（見本院卷第
    56頁）。經查：
  ㈠被害人李適紋於犯罪事實欄所示之時間，因受騙而將款項匯
    至被告華南銀行帳戶內，且隨即遭人提領等節，為被告所不
    爭執，核與被害人李適紋於警詢中之陳述大致相符，並有被
    害人提出之手機來電截圖照片2張、被告華南銀行帳戶開戶
    基本資料與交易明細各1份為證。是以，被告所申辦之華南
    銀行帳戶確遭詐欺集團利用作為對附表之被害人詐騙之工具
    ，且被害人匯入之款項業遭詐欺集團成員提領甚明。
  ㈡被告雖以前詞置辯，惟查：被告於偵查中供稱提款卡是在110
    年5月在西門町掉的，但沒有去掛失，帳戶內沒有錢，密碼
    是00000000，寫在提款卡後面等語（見110年度偵字第5915
    號卷第76、115、116頁），惟金融機構帳戶資料攸關個人信
    用、具有專屬性，被告既已發現提款卡遺失，卻未為報案、
    掛失之舉措，顯與常理不符，則被告申設之華南銀行帳戶是
    否真的遺失，已非毫無疑問。又被告稱密碼寫在提款卡後面
    ，而依一般人使用帳戶提款之習慣，為避免遺失提款卡時帳
    戶內之存款遭人盜領，通常會將提款卡與密碼分別存放，縱
    使自己有遺忘密碼之虞，通常亦會在其他地方註記備忘而不
    至於將密碼與提款卡同時存放，否則密碼之設定即失其意義
    ，然被告竟將前述帳戶之提款卡與密碼同放一處，顯有違常
    情。況且，被告於偵查中可清楚陳述密碼，顯見該組密碼對
    被告而言，在記憶上並非困難，實無另外寫在提款卡背後之
    必要。是被告前開所辯顯然悖於常理，實屬卸責之詞，不足
    採信。
  ㈢而從詐欺集團之角度審酌，詐欺集團既知利用他人之帳戶掩
    飾犯罪所得，當知社會上一般正常之人，如帳戶提款卡及密
    碼遭竊或遺失，為防止拾得或竊取之人盜領其存款或作為不
    法之用途而徒增訟累，必於發現遺失後，立即報警或向金融
    機構辦理掛失止付，在此情形下，如仍以該帳戶作為犯罪工
    具，則有該帳戶遭列為警示帳戶而無法提領犯罪所得之風險
    ，致無法達成其犯罪目的。是以，詐欺集團若非確定該帳戶
    所有人不會立即報警或掛失止付，以確定能自由使用該帳戶
    提款、轉帳，應不至於以該帳戶從事犯罪。本案被害人於匯
    款至被告華南銀行帳戶後，旋即遭提領一空，此有被告華南
    銀行帳戶之交易明細表可佐（見110年度偵字第5915號卷第2
    9頁），顯見該詐欺集團向被害人詐騙時，確有把握被告申
    辦之華南銀行帳戶不致遭掛失，而此等確信，在帳戶之提款
    卡及密碼等物係由竊取或拾獲之情形下，尚難發生，則被告
    係出於其自由意志將其所申辦之華南銀行帳戶之提款卡及密
    碼交付他人使用等情，應堪認定。
  ㈣又依一般常情，任何人均可辦理金融帳戶提款卡及密碼使用
    ，如無正當理由，實無理由借用他人提款卡及密碼使用，而
    提款卡及密碼亦事關個人財產權益之保障，其專屬性甚高，
    除非本人或與本人親密關係者，應無理由可自由流通使用該
    提款卡及密碼，縱特殊情況需交付他人使用，亦必深入瞭解
    用途及合理性，始予提供，且該等專有物品如落入不明人士
    手中，極易被利用為與財產有關之犯罪工具，而有犯罪意圖
    者，非有正當理由而徵求他人提供帳戶，客觀上可預見該犯
    罪意圖者之目的，係為某筆資金之存入，後再行領出之用，
    且該筆資金之存入及提領過程，有意隱瞞犯罪流程及身分，
    此為吾人依一般生活認知所易於體察之事。被告於本院審理
    中自陳學歷為國中畢業，現為餐飲業等語（見本院卷第206
    頁），顯見被告已非初出社會之人，且工作經驗豐富，其對
    事物之理解、判斷並無異於常人之處，對於上情實難諉為不
    知。是以，被告應可預見將提款卡及密碼提供給他人使用，
    足以幫助他人實施詐欺取財、洗錢之犯罪，竟又提供前述帳
    戶之提款卡及密碼給姓名、年籍均不詳之人，顯見被告確有
    幫助他人詐欺取財、洗錢之不確定故意甚明。
  ㈤綜上所述，本案事證明確，被告犯行堪以認定，應予依法論
    科。
三、論罪科刑：
  ㈠核被告所為，係犯刑法第30條第1項前段、第339條第1 項之
    幫助詐欺取財罪，以及刑法第30條第1項前段、洗錢防制法
    第2 條第2款、同法第14條第1項之幫助洗錢罪。
  ㈡按刑法上之幫助犯，係對於犯罪與正犯有共同之認識，而以
    幫助之意思，對於正犯資以助力，而未參與實施犯罪之行為
    者而言。如未參與實施犯罪構成要件之行為，且係出於幫助
    之意思提供助力，即屬幫助犯，而非共同正犯。查被告提供
    上開帳戶之提款卡、密碼予姓名、年籍均不詳之人，作為詐
    欺集團收受、提領詐欺犯罪所得之工具，固使得不法份子得
    以遂行詐欺取財及洗錢之犯行，然被告單純提供上開帳戶予
    他人使用之行為，並不等同於向被害人施以欺罔之詐術行為
    ，亦無證據證明被告有參與詐欺取財、洗錢犯行之構成要件
    行為，或與實行詐欺取財、洗錢犯行之人有犯意聯絡，僅係
    對於該實行詐欺取財、洗錢犯行之人資以助力，衡諸前揭說
    明，應論以幫助犯。被告以一次交付帳戶之行為，同時幫助
    詐欺集團成員向被害人詐欺取財及幫助實施洗錢等犯行，屬
    一行為觸犯數罪名之想像競合犯，應依刑法第55條規定，從
    一重以幫助洗錢罪處斷。
  ㈢被告為幫助犯，所犯情節較正犯輕微，爰依刑法第30條第2項
    規定減輕其刑。　　
  ㈣本院審酌國內現今詐欺案件盛行，被告竟仍率爾提供上開帳
    戶給詐欺集團作為詐欺取財、洗錢之工具，除造成被害人因
    而受有損害外，亦助長詐欺取財、洗錢犯罪之猖獗，行為實
    有可議之處，且未能知錯坦承犯行，另兼衡被告於本院審理
    中自陳學歷國中畢業，未婚無子嗣，現為餐飲業，經濟勉持
    等一切情狀，量處如主文所示之刑，並就併科罰金部分，諭
    知易服勞役之折算標準，以示懲儆。
  ㈤按洗錢防制法第18條第1 項前段固規定：「犯第十四條之罪
    ，其所移轉、變更、掩飾、隱匿、收受、取得、持有、使用
    之財物或財產上利益，沒收之」，但條文並無「不問屬於犯
    罪行為人與否」之要件，當以屬於（按指實際管領）犯罪行
    為人者為限，始應沒收。查本案並無積極證據證明被告確有
    獲取犯罪所得，且被告交付上開帳戶給姓名、年籍均不詳之
    人後，附表被害人匯入之款項，隨即遭詐欺集團其他成員提
    領，非在被告實際管領中，自無從依上開規定諭知沒收，附
    此敘明。　
據上論斷，應依刑事訴訟法第299條第1項前段，判決如主文。
本案經檢察官陳怡龍、陳筱蓉提起公訴，檢察官高永棟、林秋田
到庭執行職務。
中　　華　　民　　國　　111 　年　　12　　月　　15　　日
                  刑事第二庭  審判長法　官 王福康
                                    法  官 鄭富容
                                    法  官 李  岳
以上正本證明與原本無異。
如不服本判決應於收受送達後20日內向本院提出上訴書狀，並應
敘述具體理由；其未敘述上訴理由者，應於上訴期間屆滿後20日
內向本院補提理由書(均須按他造當事人之人數附繕本)「切勿逕
送上級法院」。
中　　華　　民　　國　　111 　年　　12　　月　　15　　日
                                    書記官 白豐瑋
附錄本案論罪科刑法條：
刑法第30條
幫助他人實行犯罪行為者，為幫助犯。雖他人不知幫助之情者，
亦同。
幫助犯之處罰，得按正犯之刑減輕之。
刑法第339 條
意圖為自己或第三人不法之所有，以詐術使人將本人或第三人之
物交付者，處五年以下有期徒刑、拘役或科或併科五十萬元以下
罰金。
以前項方法得財產上不法之利益或使第三人得之者，亦同。
前二項之未遂犯罰之。
洗錢防制法第2條
本法所稱洗錢，指下列行為：
一、意圖掩飾或隱匿特定犯罪所得來源，或使他人逃避刑事追訴
    ，而移轉或變更特定犯罪所得。
二、掩飾或隱匿特定犯罪所得之本質、來源、去向、所在、所有
    權、處分權或其他權益者。
三、收受、持有或使用他人之特定犯罪所得。
洗錢防制法第14條
有第二條各款所列洗錢行為者，處七年以下有期徒刑，併科新臺
幣五百萬元以下罰金。
前項之未遂犯罰之。
前二項情形，不得科以超過其特定犯罪所定最重本刑之刑。